高雄高等行政法院判決
　　　　　　　　　　　　　　　　　　　 96年度訴字第238號
　　　　　　　　　　　　　　　.
原　　　告　陸軍軍官學校
代　表　人　甲○○校長
訴訟代理人　蔡明樹　律師
複　代理人　莊雯琇　律師
被　　　告　乙○○
　　　　　　丙○○
上列當事人間因償還公費事件，原告提起行政訴訟。本院判決如
下︰
    主  文
被告乙○○應給付原告新台幣伍拾柒萬元及自民國96年3月23日
起至清償日止，按年息百分之5計算之利息。
被告丙○○應給付原告新台幣陸萬及自民國96年3月27日起至清
償日止，按年息百分之5計算之利息。
訴訟費用由被告乙○○負擔10分之9，餘由被告丙○○負擔。
    事  實
甲、事實概要：
    緣被告乙○○、丙○○原分別為原告學校專20期、專21期學
    生，於民國（下同）86年10月17日、87年11月21日遭原告核
    定予以退學，依行為時國軍各軍事學校退學開除學生賠償費
    用辦法（下稱賠償費用辦法）規定，被告乙○○、丙○○應
    各別賠償原告新台幣（下同）661,860元、77,227元，惟被
    告乙○○僅繳納91,860元、被告丙○○僅繳納17,227元，仍
    分別積欠原告570,000元及60,000元，經原告催繳未獲給付
    ，遂提起本件行政訴訟。
乙、兩造聲明：
一、原告聲明：
（一）被告乙○○應給付原告570,000元及自起訴狀繕本送達翌
      日起至清償日止，按年息百分之5計算之利息。
（二）被告丙○○應給付原告60,000元及自起訴狀繕本送達翌日
      起至清償日止，按年息百分之5計算之利息。
二、被告乙○○、丙○○未於言詞辯論期日到庭，亦未提出書狀
    為任何聲明。
丙、兩造主張之理由：
一、原告主張：
（一）按「人民與中央或地方機關間，因公法上原因發生財產上
      之給付或請求作成行政處分以外之其他非財產上之給付，
      得提起給付訴訟。因公法上契約發生之給付，亦同。」行
      政訴訟法第8條定有明文。被告乙○○原為原告學校專20
      期學生，前遭原告核定予以退學，此有原告86年10月17日
      （86）展領字第6257號令可稽，被告丙○○原為原告學校
      專21期學生，前遭原告核定予以開除學籍，此有原告87年
      11月21日（87）展領字第7211號令可稽。依司法院釋字第
      348號解釋意旨，原告與被告乙○○及丙○○間屬國家機
      關與人民約定提供某種給付，並使接受者負合理之負擔或
      其他公法上對待給付之義務，而成立行政契約關係，本件
      被告因開除而應賠償之金額，即屬因該行政契約關係所生
      之給付義務。依行為時應適用之80年8月28日修正「賠償
      費用辦法」第1條規定：「國軍各軍事學校（院班）招考
      之學生報到入學後，經退學或開除學籍者，符合本辦法免
      賠在校費用之規定外，均應賠償在校期間費用。中正國防
      幹部預備學校初級部或高級部畢業之學生，升入高級部或
      大專部（正期班或專科班）就讀期間，因故退學或開除學
      籍者，應清償大專部（正期班或專科班）及中正國防幹部
      預備學校在校期間之費用。」又同辦法第2條規定：「賠
      償在校費用之範圍及標準如左：一、薪餉：自入學之日起
      至核定退學或開除學籍之日止，就已發之全部數額計算之
      。二、主副食品價款：自入學之日起至核定退學或開除學
      籍之日止，依每月給與定量，以原領用時之規定價格折算
      之。三、服裝費：自入學之日起至核定退學或開除學籍之
      日止，依實際領用給與品種數量，照原製時之新品規定價
      格折算之。如為貸與品，按規定收繳，倘有欠繳者照原製
      時之新品規定價格折算之。四、教育訓練費：除初級部之
      學生外，自入學之日起至核定退學或開除學籍之日止，以
      教育階層及各班次之人年教育經費基準核算之。退學或開
      除學籍學生之家長為軍公教人員時，其原領（享）有眷補
      費、實物補給（代金）、教育補助費及減免學雜費部分，
      應在賠償費用中扣除。前項教育補助費以公立學校給與為
      準，減免學雜費部分參照『現役軍人子女就讀中等以上學
      校減免學雜費辦法』辦理。」。
（二）原告依上開規定核計被告乙○○原應給付原告661,860元
      ，已付91,860元，尚欠570,000元暨法定利息。被告丙○
      ○原應給付原告77,227元，已付17,227元，尚欠60,000元
      暨法定利息，爰狀請鈞院賜判如訴之聲明。
二、被告乙○○、丙○○未於言詞辯論期日到庭，亦未提出書狀
    為任何陳述。
    理  由
壹、程序部分：
    被告乙○○、丙○○經合法通知，未於言詞辯論期日到場，
    核無行政訴訟法第218條準用民事訴訟法第386條各款所示情
    形，准依原告之聲請，由其一造辯論而為判決。
貳、實體部分：
一、按人民與中央或地方機關間，因公法上原因發生財產上給付
    ，得提起給付訴訟，行政訴訟法第8條第1項定有明文。又「
    行政機關基於法定職權，為達成特定之行政上目的，於不違
    反法律規定之前提下，自得與人民約定提供某種給付，並使
    接受給付者負合理之負擔或其他公法上對待給付之義務，而
    成立行政契約關係。」亦經司法院釋字第348號解釋理由書
    闡明在案。再按「國軍各軍事學校（院班）招考之學生報到
    入學後，經退學或開除學籍者，符合本辦法免賠在校費用之
    規定外，均應賠償在校期間費用。中正國防幹部預備學校初
    級部或高級部畢業之學生，升入高級部或大專部（正期班或
    專科班）就讀期間，因故退學或開除學籍者，應清償大專部
    （正期班或專科班）及中正國防幹部預備學校在校期間之費
    用。」「賠償在校費用之範圍及標準如左：一、薪餉：自入
    學之日起至核定退學或開除學籍之日止，就已發之全部數額
    計算之。二、主副食品價款：自入學之日起至核定退學或開
    除學籍之日止，依每月給與定量，以原領用時之規定價格折
    算之。三、服裝費：自入學之日起至核定退學或開除學籍之
    日止，依實際領用給與品種數量，照原製時之新品規定價格
    折算之。如為貸與品，按規定收繳，倘有欠繳者照原製時之
    新品規定價格折算之。四、教育訓練費：除初級部之學生外
    ，自入學之日起至核定退學或開除學籍之日止，以教育階層
    及各班次之人年教育經費基準核算之。退學或開除學籍學生
    之家長為軍公教人員時，其原領（享）有眷補費、實物補給
    （代金）、教育補助費及減免學雜費部分，應在賠償費用中
    扣除。前項教育補助費以公立學校給與為準，減免學雜費部
    分參照『現役軍人子女就讀中等以上學校減免學雜費辦法』
    辦理。」復分別為行為時「賠償費用辦法」第1條及第2條所
    明定。又國防部各軍事學校設立之宗旨，乃係以培養訓練國
    軍各軍種之幹部為目的，國防部為解決各軍種軍士官缺額補
    充，以公費教育方式，鼓勵各個學齡之學生接受軍事教育，
    進而成為各軍種幹部來源，並以前揭國軍各軍事學校退學開
    除學生賠償費用辦法作為處理是項業務之依據，及確保享受
    公費待遇之學生於畢業後，照約按受分發各部隊及軍事機關
    學校完成服務，以解決軍中幹部來源之問題，為達成行政目
    的所必要，亦未逾越合理之範圍，則此項規定為接受公費教
    育學生與軍校間訂立行政契約之準據，成為入學公費生與軍
    校間行政契約之內容。且原告學校之招生簡章均明載在校受
    訓期間因故遭學校退學或開除學籍者，應依國軍各軍事學校
    退學開除學生賠償費用辦法繳還在校期間所耗費用，是此規
    定為兩造行政契約之內容，委無疑義。
二、本件被告乙○○、丙○○分別為原告學校專20期、專21期學
    生，分別經原告於86年10月17日及87年11月21日依據國軍各
    軍事學校學員生修業規則第43條第7項規定核定予以退學，
    並分別於86年10月8日、87年11月20日生效等情，有原告86
    年10月17日（86）展領字第6257號、87年11月21日展領字第
    7211號令及退學學生名冊各乙紙附卷可稽，故被告遭原告核
    定予以退學之事實，應堪認定。被告未於準備程序及言詞辯
    論期日到場，亦未提出書狀作任何聲明陳述，則依本院調查
    證據之結果，原告之主張，自堪信為真實。
三、經查，本件被告乙○○、丙○○就讀原告學校，並享受公費
    ，是其與原告間因此成立行政契約，而應受前揭契約約定之
    拘束。被告既有遭原告學校開除學籍情事，則依前開所述，
    其即應依行為時「賠償費用辦法」規定，負賠償之責。則原
    告基於行政契約之法律關係，請求被告乙○○給付570,000
    元，被告丙○○給付60,000元，為有理由，應予准許。又行
    政契約，本法未規定者，準用民法相關之規定，行政程序法
    第149條亦有明文。另依民法第233條第1項前段及第203條規
    定：「遲延之債務，以支付金錢為標的者，債權人得請求依
    法定利率計算之遲延利息。」「應付利息之債務，其利率未
    經約定，亦無法律可據者，週年利率為百分之五。」準此，
    原告併請求被告乙○○自96年3月23日起（即起訴狀繕本送
    達日翌日）；被告丙○○自96年3月27日起（即起訴狀繕本
    送達日翌日），均至清償日止，按年息百分之5計算之法定
    遲延利息，均有理由，併應准許。
四、據上論結，本件原告之訴為有理由，依行政訴訟法第195條
    第1項前段、第98條第3項前段、第104條、第218條、民事訴
    訟法第85條第1項後段、第385條第1項前段，判決如主文。
中　　華　　民　　國　　96　　年　 　7　　月　 12  　 日
                  第二庭審判長法　官   江幸垠
                              法  官   許麗華
                              法  官　 簡慧娟
以上正本係照原本作成。
如不服本判決，應於判決送達後20日內向本院提出上訴書狀，其
未表明上訴理由者，應於提起上訴後20日內向本院提出上訴理由
書（須按對造人數附繕本）；如於本判決宣示或公告後送達前提
起上訴者，應於判決送達後20日內補提上訴理由書（須附繕本）
。未表明上訴理由者，逕以裁定駁回。
提起上訴應預繳送達用雙掛號郵票7份（每份34元）。
中　　華　　民　　國　　96　　年　 　7　　月　 12  　 日
　　　　　　　　　　　　　　　書記官   楊曜嘉
